【裁判字號】    95,訴,252
【裁判日期】    950518
【裁判案由】    毒品危害防制條例
【裁判全文】
臺灣彰化地方法院刑事判決        九十五年度訴字第二五二號
公  訴  人  臺灣彰化地方法院檢察署檢察官
被      告  丙○○
指定辯護人  本院公設辯護人  丁○○
上列被告因毒品危害防制條例案件，經檢察官提起公訴（九十四
年度偵字第九七二七號），本院判決如下：
    主  文
丙○○連續販賣第一級毒品，累犯，處無期徒刑，褫奪公權終身
，未扣案之門號0000000000號行動電話壹支（不含門
號卡）及如附表所示因販賣第一級毒品所得之財物均沒收之，如
全部或一部不能沒收時，追徵其價額（指上開行動電話壹支之部
分）或以其財產抵償之（指前開販賣第一級毒品所得財物之部分
）。
    事  實
一、丙○○（綽號「阿坤」）前曾：(1)於民國八十一年十二月二
    十三日，因違反肅清煙毒條例、麻醉藥品管理條例案件，經
    本院以八十一年度訴字第二七一號分別判處有期徒刑三年三
    月、四月，並定應執行刑為有期徒刑三年四月確定；(2)又於
    八十二年三月三十日，因偽造文書及違反槍砲彈藥刀械管制
    條例案件，經本院以八十一年度易字第二六一八號分別判處
    有期徒刑六月、三月（均得易科罰金），並定應執行刑為有
    期徒刑七月（得易科罰金）確定（前開(1)、(2)所示之罪刑嗣
    復經定應執行刑為有期徒刑三年十一月確定）；(3)再於八十
    五年八月三十日，因妨害兵役治罪條例案件，經臺灣高等法
    院臺中分院以八十五年度上訴字第九九三號判處有期徒刑五
    月確定；(4)復於八十六年三月五日，因違反肅清煙毒條例案
    件，經本院以八十五年度訴字第九八一號判處有期徒刑三年
    六月確定；(5)再於八十六年三月二十九日，因違反麻醉藥品
    管理條例案件，經本院以八十五年度易字第一九二０號判處
    有期徒刑六月，得易科罰金確定（上開(4)、(5)所示之刑期嗣
    經定應執行刑為有期徒刑三年十月確定），前揭刑期經入監
    接續執行後，已於九十三年十月三日縮刑期滿執行完畢。詎
    仍不知警惕，為圖謀暴利，竟獨自基於販賣第一級毒品海洛
    因之概括犯意，意圖營利，自九十四年七月間某日起，在彰
    化縣員林鎮員林公園或百果山牌樓處，向真實姓名、年籍均
    不詳、已成年之綽號「阿賢」、「老兄」、「黑豬」等人，
    購入供以販賣用之第一級毒品海洛因加以稀釋分裝成袋，並
    以其所有價值新臺幣（下同）三千元之行動電話一支（未扣
    案，內裝門號0000000000號晶片卡一枚）為聯絡
    工具，俟如附表所示「販賣對象」欄所載之甲○○（綽號「
    大砲」，使用門號0000000000號等行動電話）、
    劉建勝（綽號「鴨母」，使用０四─0000000號、0
    000000000號電話）、乙○○（綽號「阿超」，使
    用０四─0000000號電話）等欲購買毒品海洛因之人
    ，以前開所示之電話，撥打其所使用之前揭門號00000
    00000號行動電話前來，即與前開之人約定販賣海洛因
    之數量及高於進價之價格後，將已分裝完成之海洛因攜至其
    位於彰化縣員林鎮○○里○○街八號十一樓之十四住處大樓
    樓下或對面巷子內之約定地點交付，且收取如附表所示之販
    賣所得款項，以前開方式連續販賣海洛因多次與甲○○、戊○○、乙○○（起訴書未詳載其販賣海洛因與甲○○等三人
    之詳細次數、金額。有關其販賣海洛因之時間、數量、次數
    及販賣所得，均詳見附表所示）。嗣於九十四年十二月九日
    上午十時二十五分許，為警在彰化縣員林鎮○○○路二六三
    號查獲。
二、案經彰化縣警察局田中分局（起訴書誤載為彰化縣警察局）
    報請臺灣彰化地方法院檢察署檢察官偵查起訴。
    理  由
一、本件有關以下所引用之被告以外之人於審判外之言詞或書面
    陳述，依刑事訴訟法第一百五十九條之一第二項、第一百五
    十九條之五之規定，均具有證據能力，核先敘明。
二、訊據被告丙○○矢口否認有何連續販賣海洛因之犯行，辯稱
    ：伊並未販賣海洛因與甲○○、戊○○、乙○○，僅曾與前
    開之人一同出資合買過海洛因云云。惟查：（一）上揭事實
    ，業據證人即向被告購得海洛因之甲○○、戊○○、乙○○
    於偵查中具結證述屬實。雖證人甲○○、戊○○、乙○○嗣
    於本院審理時均證稱其等未曾向被告購買海洛因云云，證人
    甲○○、戊○○二人並於本院審理時證稱有與被告合買海洛
    因云云，然徵以證人甲○○、戊○○、乙○○三人於偵查中
    均明確證述其等向被告購買海洛因之情節，證人乙○○於本
    院審理時亦證稱：其未曾與被告一起向他人買過毒品一語，
    並酌以卷附被告與證人甲○○、戊○○、乙○○之通訊監察
    譯文，均未顯示雙方有合購海洛因之意等情，堪認證人甲○○、戊○○、乙○○於本院審理時之證述，均屬迴護被告之
    詞，無可採信；被告上開所辯，顯係事後卸責之詞，亦無可
    採。（二）又證人甲○○於偵查中證稱：其於九十四年七、
    八月間，每次向被告購買海洛因約二、三萬元，次數已記不
    得等語，於本院審理時則證稱：卷附通訊監察譯文係其與被
    告之通話，與被告談話之內容是要一起出錢去買海洛因，其
    與被告共計合買過三次海洛因等語，雖證人甲○○就有關與
    被告合買海洛因之證述部分，並無可採，已敘明如前，惟依
    證人甲○○上開於本院作證之內容，其係將向被告購買海洛
    因之次數，證稱為與被告合買海洛因之次數，堪認被告販賣
    海洛因與甲○○之次數應為三次；至有關被告每次販賣海洛
    因與甲○○之價格，證人甲○○於偵查中證述約二、三萬元
    ，其確切之金額尚不確定，自應以對被告有利之每次販賣二
    萬元以為認定。（三）再雖因被告否認犯行，而無從查悉被
    告實際購入及販出海洛因之重量，未能精準計算出其販入與
    販出海洛因之差價（即營利賺取之淨額），惟衡以販賣海洛
    因係屬法定本刑為死刑、無期徒刑之重罪，倘非確有厚利可
    圖，被告自無甘冒觸犯上開刑責之風險，向甲○○、劉建勝
    、乙○○有償收取款項而交付海洛因之理，足認被告確有營
    利之意圖及事實。（四）此外，復有通訊監察書（含電話附
    表）、彰化縣警察局田中分局職務報告書、九十五年三月二
    十四日田警分偵字第０九五００一二五一四號函文各一份在
    卷可佐，本件事證明確，被告犯行洵堪認定。
三、按海洛因係毒品危害防制條例所定之第一級毒品，不得非法
    販賣。核被告所為，係犯毒品危害防制條例第四條第一項之
    販賣第一級毒品罪。被告為供販賣第一級毒品而持有該級毒
    品之低度行為，應為販賣之高度行為所吸收，不另論罪。又
    被告先後多次販賣海洛因之犯行，時間緊接，犯罪構成要件
    相同，顯係基於概括之犯意反覆為之，為連續犯，應依連續
    犯之規定，論以一罪（販賣第一級毒品罪之法定本刑為死刑
    、無期徒刑，依法不得再加重之）。再被告前曾：(1)於八十
    一年十二月二十三日，因違反肅清煙毒條例、麻醉藥品管理
    條例案件，經本院以八十一年度訴字第二七一號分別判處有
    期徒刑三年三月、四月，並定應執行刑為有期徒刑三年四月
    確定；(2)又於八十二年三月三十日，因偽造文書及違反槍砲
    彈藥刀械管制條例案件，經本院以八十一年度易字第二六一
    八號分別判處有期徒刑六月、三月（均得易科罰金），並定
    應執行刑為有期徒刑七月（得易科罰金）確定（前開(1)、(2)
    所示之罪刑嗣復經定應執行刑為有期徒刑三年十一月確定）
    ；(3)再於八十五年八月三十日，因妨害兵役治罪條例案件，
    經臺灣高等法院臺中分院以八十五年度上訴字第九九三號判
    處有期徒刑五月確定；(4)復於八十六年三月五日，因違反肅
    清煙毒條例案件，經本院以八十五年度訴字第九八一號判處
    有期徒刑三年六月確定；(5)再於八十六年三月二十九日，因
    違反麻醉藥品管理條例案件，經本院以八十五年度易字第一
    九二０號判處有期徒刑六月，得易科罰金確定（上開(4)、(5)
    所示之刑期嗣經定應執行刑為有期徒刑三年十月確定），前
    揭刑期經入監接續執行後，已於九十三年十月三日縮刑期滿
    執行完畢，有臺灣彰化地方法院檢察署刑案資料查註紀錄表
    、臺灣高等法院被告全國前案紀錄表各一份在卷可考，其於
    五年以內再犯本件有期徒刑以上之罪，為累犯，應依刑法第
    四十七條之規定，論以累犯（惟因所犯本罪法定本刑為死刑
    、無期徒刑，依法不得再予加重）。另按刑法第五十九條之
    「犯罪之情狀可憫恕者，得酌量減輕其刑」者，必須犯罪另
    有特殊之原因與環境等情，而在客觀上足以引起一般同情，
    認為即予宣告法定最低度刑期猶嫌過重者，始有其適用；至
    於犯罪之動機、犯罪之手段、次數、情節或犯罪後之態度等
    情狀，僅可為法定刑內從輕科刑之標準，不得據為酌量減輕
    之理由（最高法院九十五年度台上字第一三一九號判決意旨
    參照）。本件被告販賣第一級毒品之次數有十次，為連續犯
    ，依其犯罪之情狀，在客觀上尚無從認為有足以引起一般同
    情之情形，且其販賣第一級毒品之犯罪情節（含販賣之次數
    、數量及所得財物等），僅得作為本院在法定刑內科刑之參
    考情狀，自不得作為依刑法第五十九條之規定酌減其刑之事
    證；復酌以販賣毒品海洛因流通上開毒品之管道，對國人身
    體健康、社會治安、經濟之危害甚鉅，實更應謹慎嚴格審酌
    刑法第五十九條規定之要件，而不宜率引為據以酌減其刑，
    以明我國查禁販賣毒品、杜絕毒品禍國殃民之決心，是依上
    開說明，本院認被告並無援引刑法第五十九條之規定酌減其
    刑之餘地，併此敘明。爰審酌被告之素行、犯罪之動機、目
    的係為圖得一己之厚利、販賣毒品海洛因之期間、次數、所
    得財物、販賣毒品海洛因對國家、社會所生如前述之重大危
    害及其犯罪後之態度等一切情狀，量處如主文所示之刑，並
    依刑法第三十七條第一項之規定宣告褫奪公權終身，以示懲
    儆。
四、按毒品危害防制條例第十九條第一項規定：犯第四條之罪者
    ，其供犯罪所用或因犯罪所得之財物，均沒收之，如全部或
    一部不能沒收時，追徵其價額或以其財產抵償之。但該條項
    並無如同條例第十八條第一項所定「不問屬於犯人與否，沒
    收之」之明文，自屬相對沒收主義之立法。是其應沒收之物
    ，應以屬被告所有者為限。又該規定所稱「追徵其價額」者
    ，係指所沒收之物為金錢以外之其他財物而無法沒收時，應
    追徵其價額，使其繳納與原物相當之價額。如所得財物為金
    錢而無法沒收時，始應「以其財產抵償之」（最高法院九十
    五年度台上字第三０五號判決意旨參照）。本件被告供以販
    賣海洛因所用之行動電話一支（未扣案），係被告以三千元
    之價格買入一節，已據被告於本院九十五年二月七日訊問時
    陳明，且係被告用以裝放0000000000號晶片卡以
    聯絡販賣第一級毒品所用之工具，應依毒品危害防制條例第
    十九條第一項前段之規定諭知沒收，如全部或一部不能沒收
    時，應追徵其價額；而門號0000000000號一枚，
    雖亦係供被告販賣海洛因所用之物，然依國內電信公司定型
    化契約之約定，上開晶片卡之所有權仍屬電信公司所有，申
    請人僅因承租門號而取得使用權，該晶片卡尚非被告所有之
    物，自無從依毒品危害防制條例第十九條第一項之規定予以
    宣告沒收之。又如附表所示販賣第一級毒品之所得財物（亦
    未扣案），亦均應依毒品危害防制條例第十九條第一項之規
    定宣告沒收，如全部或一部不能沒收時，應以其財產抵償之
    。至被告為警調查之過程中，經警方自其身上起獲扣案之行
    動電話一支（序號為000000000000000號）
    ，其內裝放之門號為0000000000號晶片卡，且與
    本案無關等情，已據蒞庭檢察官於本院陳明，並有臺灣彰化
    地方法院檢察署勘驗筆錄一份在卷可考，且查無積極證據足
    認上開扣案之行動電話一支，係屬被告供犯本案或因本案犯
    罪所得之物，爰不予宣告沒收之，附予敘明。
據上論斷，應依刑事訴訟法第二百九十九條第一項前段，毒品危
害防制條例第四條第一項、第十九條第一項，刑法第十一條前段
、第五十六條、第四十七條、第三十七條第一項，判決如主文。
本案經檢察官高如應到庭執行職務
中    華    民    國  九十五  年    五    月    十八  日
                  刑事第二庭  審判長法官  王義閔
                              法      官  鄭舜元
                              法      官  李雅俐
以上正本證明與原本無異。
如不服本判決，應於判決送達後十日內，向本院提出上訴  （須
附繕本）。
中    華    民    國  九十五  年    五    月    十     日
                              法院書記官  陳秀娟
附錄論罪科刑法條：
毒品危害防制條例第四條第一項：
製造、運輸、販賣第一級毒品者，處死刑或無期徒刑；處  期徒
刑者，得併科新臺幣一千萬元以下罰金。
附    表：
┌──┬───┬──────┬──────────┬─────┐
│編號│販賣  │  販賣時間  │販賣數量、次數及價格│所得財物  │
│    │對象  │            │（價格單位為新臺幣）│（新臺幣）│
├──┼───┼──────┼──────────┼─────┤
│一  │甲○○│94年7、8月間│價格二萬元（起訴書誤│現金六萬元│
│    │      │            │載每包五百元或一千元│          │
│    │      │            │）之海洛因：三次    │          │
├──┼───┼──────┼──────────┼─────┤
│二  │戊○○│94年7月底某 │價格五百元之海洛因一│現金二千五│
│    │      │日起至94年12│包：五次            │百元      │
│    │      │月9日上午10 │                    │          │
│    │      │時25分前之某│                    │          │
│    │      │時止        │                    │          │
├──┼───┼──────┼──────────┼─────┤
│三  │乙○○│94年7、8月間│價格五百元之海洛因一│現金一千元│
│    │      │            │包：二次            │          │
├──┴───┴──────┴──────────┴─────┤
│總計販賣第一級毒品之所得財物：六萬三千五百元                │
└──────────────────────────────┘


司法院資訊處製作；財團法人民間司法改革基金會備份。
